臺灣臺北地方法院民事判決　　　　　　　　　　　　　九十三年度簡上字第一一號
　　上　訴　人　甲○○
　　訴訟代理人　林明康律師
　　被　上訴人　乙○○
當事人間請求給付票款事件，上訴人對於中華民國九十二年十月二十三日本院臺北簡
易庭九十二年度北簡字第一七八七四號第一審判決提起上訴，本院於九十三年四月二
十三日言詞辯論終結，判決如下：
    主      文
上訴駁回。
第二審訴訟費用由上訴人負擔。
    事      實
甲、上訴人方面：
  一、聲明：
    (一)原判決不利於上訴人部分廢棄。
    (二)右廢棄部分，被上訴人在第一審簡易之訴駁回。
　二、陳述：除與原宣示判決筆錄記載相同者，茲引用之外，補稱：
    (一)被上訴人所執上訴人於民國九十二年八月十日所簽發、付款人為台灣中小企業
      銀行蘆洲分行、票面金額為新臺幣（下同）一百五十萬元、支票號碼AP000000
      0 之支票（以下簡稱系爭支票）背面載有訴外人賴麗娟之委託取款背書，即係
      由賴麗娟持向付款人為付款提示後遭退票，故系爭支票之權利人應為賴麗娟，
      而非被上訴人。
    (二)系爭支票背書不連續，被上訴人無從依賴麗娟委託取款之背書行為而取得系爭
      支票之權利，自不得主張權利。縱認賴麗娟為背書人，其背書亦是在提示付款
      日未獲付款後，所以是期後背書，僅生債權讓與效力。
    (三)被上訴人並未以相當之對價自賴麗娟手中取得系爭支票，況依被上訴人於原審
      所提出之匯款單，賴麗娟係以一百四十一萬八千元之代價取得系爭支票，與系
      爭支票之票面金額一百五十萬元，顯不相當。
　三、證據：援用原審之立證方法。
乙、被上訴人方面：
　一、聲明：上訴駁回。
　二、陳述：除與原宣示判決筆錄記載相同者，茲引用之外，補稱：
    (一)賴麗娟於系爭支票上背書，並未載明以委任取款目的。
    (二)背書之連續由形式觀察，受款人佑盛益企業股份有限公司（以下簡稱佑盛益公
      司）已於系爭支票背書，是系爭支票之背書即為連續。
    (三)上訴人如無法舉證被上訴人取得系爭支票係出於惡意，即不得以此拒絕付款。
      縱如上訴人主張係期後背書，依最高法院五十二年台上字第九四九號判例所示
      ，發票人仍應負票據責任，僅背書人賴麗娟可以對抗被背書人即被上訴人。
　三、證據：援用原審之立證方法。
    理 　　 由
一、本件被上訴人起訴主張：其執有上訴人於九十二年八月十日所簽發、付款人為台
    灣中小企業銀行蘆洲分行、票面金額為一百五十萬元、支票號碼 AP0000000、受
    款人為佑盛益公司、並經佑盛益公司、劉雅玉、劉雅文、賴麗娟背書之支票一紙
    。詎於九十二年八月十一日向付款人為付款提示，以發票人簽章不符為由拒絕付
    款等情，爰本於票據之法律關係，求為命上訴人給付一百五十萬元，及自發票日
    起至清償日止按年息百分之六計算之利息之判決（原審判決上訴人應給付被上訴
    人一百五十萬元，及自九十二年八月十一日起至清償日止按年息百分之六計算之
    利息，駁回被上訴人其餘之請求。上訴人就其敗訴部分，提起上訴；被上訴人就
    其敗訴部分，則未提起上訴）。
    上訴人則以：被上訴人並非因賴麗娟背書轉讓取得系爭支票，且未以相當之對價
    取得，縱認賴麗娟為背書人，其背書亦是在提示付款日未獲付款後，係期後背書
    ，僅生債權讓與效力等語，資為抗辯。
二、被上訴人主張其執有上訴人於九十二年八月十日所簽發、付款人為台灣中小企業
    銀行蘆洲分行、票面金額為一百五十萬元、支票號碼 AP0000000、受款人為佑盛
    益公司、並經佑盛益公司、劉雅玉、劉雅文、賴麗娟背書之支票，及前開支票於
    九十二年八月十一日向付款人提示未獲付款之事實，業據其提出與所述相符之支
    票及退票理由單各一紙（見原審卷第八頁）為證，復為上訴人所不爭執，自堪認
    為真實。
三、至被上訴人主張上訴人依票據之法律關係，應給付一百五十萬元，及附加法定遲
    延利息，為上訴人所否認，並以前開情詞置辯。則系爭支票之背書是否連續，賴
    麗娟之背書行為是否為委託取款背書，被上訴人是否因到期日後之背書取得系爭
    支票，及被上訴人是否未以相當之對價取得系爭支票，為本件兩造之爭點所在（
    此亦為兩造所同意，見本院九十三年三月十日準備程序筆錄所載兩造協議簡化爭
    點之內容─本院卷第四一頁）。爰將本院得心證之理由分敘如下：
    (一)按執票人應以背書之連續，證明其權利，票據法第三十七條第一項前段固有明
      文。惟基於票據之流通性、無因性及交易之安全，背書是否連續，祇須依支票
      背面之記載，形式上得以判斷其連續即可。執票人無須證明支票各背書實質上
      均屬有效。查系爭支票記載佑盛益公司為受款人，而支票背面有佑盛益公司之
      背書，有前揭支票在卷可稽，復經劉雅玉、劉雅文背書，形式上背書已屬連續
      ，被上訴人自被告佑盛益公司、劉雅玉、劉雅文受讓系爭支票，依前揭規定，
      自得行使票據上之權利。至系爭支票背面有賴麗娟之簽名，被上訴人主張係因
      系爭支票為劃平行線支票，其為取款將系爭支票存入其配偶賴麗娟之帳戶，始
      於系爭支票背面簽上賴麗娟之姓名等情，既為上訴人所不爭執（見本院卷第四
      二頁），則被上訴人非因賴麗娟背書受讓系爭支票，應堪認定。上訴人辯稱系
      爭支票背書不連續，及被上訴人因賴麗娟期後背書而取得系爭支票云云，即無
      足取。
    (二)按票據行為為不要因行為，即不以給付之原因為要素而得成立之行為，故執票
      人不負證明關於給付之原因之責任，如票據債務人主張執票人取得票據係出於
      惡意或詐欺或以不相當之對價取得時，則應由該票據債務人負舉證之責（最高
      法院四十九年台上字第六七八號、五十二年台上字第一九八七號及六十四年台
      上字第一五四○號判例參照）。上訴人辯稱被上訴人係以不相當之對價取得系
      爭支票云云，為被上訴人所否認，揆諸前揭說明，自應由上訴人就此一利己事
      實負舉證責任。惟上訴人迄未舉證以實其說，而被上訴人係因借款一百五十萬
      元予佑盛益公司而取得系爭支票，借款部分係交付現金，部分係自賴麗娟之帳
      戶匯款，並有匯款單一紙（見本院卷第三二頁）在卷可稽，被上訴人自非以不
      相當之對價取得系爭支票，上訴人即不得以自己與佑益盛公司間所存抗辯之事
      由對抗原已取得票據權利之被上訴人，是上訴人所為此部分之主張，即屬無據
      ，亦無足取。
四、從而，被上訴人依票據之法律關係，請求上訴人給付被上訴人一百五十萬元，及
    自九十二年八月十一日起至清償日止按年息百分之六計算之利息，即無不合，應
    予准許。原審所為上訴人敗訴之判決，並無不合。上訴意旨指摘原判決不當，求
    予廢棄改判，為無理由。
五、至兩造其餘之攻擊或防禦方法，及未經援用之證據，經本院斟酌後，認為均不足
    以影響本判決之結果，自無逐一詳予論駁之必要，併此敘明。
六、據上論結，本件上訴為無理由，依民事訴訟法第四百三十六條之一第三項、第四
    百四十九條第一項、第七十八條，判決如主文。
中　　　華　　　民　　　國　　九十三　　年　　　五　　　月　　　七　　　日
                                  民事第一庭審判長法　　  官  謝碧莉
                                                　法　　  官  王貞秀
                                                　法　　  官  陳盈如
右正本係照原本作成
本判決不得上訴。
中　　　華　　　民　　　國　　九十三　　年　　　五　　　月　　　七　　　日
                                                　法院書記官  高秋芬
